臺灣高等法院刑事判決　　　　　　　　　　　　　　九十三年度上易字第六四號
　　上　訴　人　臺灣臺北地方法院檢察署檢察官
　　被　　　告　丙○○
右上訴人因被告侵占案件，不服臺灣臺北地方法院九十二年度易字第二一五八號，中
華民國九十三年三月十日第一審判決（起訴案號：臺灣臺北地方法院檢察署九十二年
度偵緝字第一二四六號）提起上訴，本院判決如左：
    主  文
上訴駁回。
    理  由
一、公訴意旨略以：被告丙○○自民國（下同）九十二年一月三十一日起，受雇於位
    在臺北市○○街五十八號之萊爾富便利商店景福店（下稱萊爾富景福店）擔任店
    員一職，負責收銀與店內貨品之管理，為從事業務之人。被告竟意圖為自己不法
    所有，於同年二月一日凌晨四時三十分至六時四十分間之某時，趁其單獨在上址
    店內負責收銀及看管店面之機會，將其業務上所持有之面額新臺幣（下同）六百
    元之臺北市公車儲值卡二十二張、面額二百元之電話ＩＣ卡三十四張、市價約九
    千元之香菸十八條及現金約二萬七千元，共計約五萬六千元之財物，變易持有為
    所有之意思而予以侵占入己，因認被告涉犯刑法第三百三十六條第二項之業務侵
    占罪嫌云云。
二、本件公訴人認被告丙○○涉犯刑法第三百三十六條第二項業務侵占之犯行，係以
    告訴人乙○○之指訴、證人林文雄之證述，且有萊爾富國際物流股份有限公司（
    下稱萊爾富公司）出貨單二紙、人事資料表一紙及特定商品簽收單五紙（均為影
    本）等資料，為其主要論據。然被告雖於本院審理時經合法傳喚而不到庭，惟據
    其於原審審理及本院準備程序之陳述，固坦承其自九十二年一月三十一日起任職
    萊爾富景福店店員，並自同日晚上至翌日（即二月一日）上午獨自一人值大夜班
    之事實，但均堅決否認有業務侵占之犯行，辯稱：在九十二年二月一日凌晨六時
    許，伊因為想睡覺，所以伊就把店裡放空城一個人先離開，但伊並沒有侵占店裡
    的公車儲值卡、電話ＩＣ卡、香菸及現金等財物等語。
三、經查：
    (一)告訴人即萊爾富景福店店長乙○○雖於警訊、偵查及法院審理時均到庭指訴被
      告侵占如公訴事實所載之公車儲值卡、電話ＩＣ卡、香菸及現金等財物，惟該
      商店於九十二年二月一日凌晨六時許，因被告無故離開致該店無人看管，經由
      不詳顧客報警，隨即有萊爾富公司派督導甲○○前來協助告訴人清點財物損失
      ，此業據告訴人於原審審理時供述在卷（見原審卷第八０頁至第八一頁），然
      嗣經原審三次（包含原審九十三年一月五日及同年二月二日審理時當面告知及
      原審九十三年二月十六日電話通知）命告訴人提出該時段店內財物損失之結算
      表以供原審調查，惟告訴人迄今均未提出該結算表；且證人甲○○經原審按法
      務部戶役政連結作業系統查詢資料二次合法傳喚亦均未到庭。另徵以告訴人於
      原審審理時先係供稱：「（是否有．．．女督導（甲○○）的人事資料）我因
      為把店收起來，這些資料可能找不到了（見原審卷第九八頁）」云云；後則供
      稱：「因為萊爾富公司找甲○○督導，但她已離職，我打她行動電話也不通，
      導致無法問出她地址及出生年月日，更沒有機會問出上一次被業務侵占之結算
      方式（同上審卷第一０六頁）」云云；於本院審理時則改稱：「甲○○一直都
      沒有到庭作證，我打電話到萊爾富公司，他們說要正式的公文發給總公司，才
      能出庭表示意見（見本院九十三年五月十日準備程序筆錄）」云云，顯見告訴
      人對聯繫甲○○卻未出庭作證之原因、及甲○○是否已離職等情，前後供述均
      屬不一，則被告是否如告訴人指述，有侵占如公訴事實所載之公車儲值卡、電
      話ＩＣ卡、香菸及現金等財物，即堪疑義。再者，依告訴人於原審審理時復曾
      供稱：「（你們收銀機準備金有多少錢？）Ａ臺有一千五百元，Ｂ臺有一千五
      百元，下面還有五千元的週轉金。（五千元是否另外放？）我放在金庫旁邊。
      （營業額放何處？）我們公司規定滿三千就投金庫，我們是請保全設的。（金
      庫誰開？）由店長開，由密碼開的。（金庫密碼你會告訴員工嗎？）不會。（
      當天金庫有無失竊？）沒有。（為何現場有二萬七千多元？）因為當天營業額
      非常高，他沒有投庫（見原審卷第八一頁至第八二頁）」云云，惟嗣則改稱：
      「．．．當天營業額是可以用帳條來查詢的，二萬八千多是左邊三千元，右邊
      三千元，公司交代要零用金五千元，另外其餘部分就應該是當時被告當班的營
      業額（同上審卷第一四０頁）」云云，則告訴人就留存收銀機內金額，前後供
      述亦屬不一，益難採信。況參以原審卷附入帳日為九十二年二月一日之萊爾富
      景福店現金日報表、Ｚ報表（收銀員三班彙總）二紙、現金盤盈（虧）／匯款
      明細表及代收款項明細表，可知萊爾富景福店當日銷貨淨額為三萬八千四百四
      十八元、代收款項（電信費、停車費等）金額為五千一百六十九元，扣除現金
      抵用二百元（參現金盤盈（虧）／匯款明細表第六項）後，當日應有現金合計
      四萬三千四百十七元，核與入帳日同為九十二年二月一日之萊爾富景福店現金
      投庫記錄表所示實際投庫金額亦為四萬三千四百十七元，顯無短少之情形，足
      認告訴人所指被告侵占其當班之營業額云云，自屬無據。
    (二)又證人即案發後前往萊爾富景福店處理之警員林文雄雖於偵查中結證稱：「我
      是接獲民眾報案稱：到該店內購物欲結帳時，等了半小時店員都沒出來，所以
      才會去該店。當時我在現場是等店長前來，經店長說明及清點的狀況，告知遭
      竊（見九十二年度偵緝字第一二四六號卷第二八頁反面）」等語，及證人即萊
      爾富景福店店員丁○○於原審審理時結證稱：「我事後有聽到老闆（即告訴人
      ）說只有電話卡不見了，並沒有說其他東西不見（見原審卷第一三八頁）」等
      語，是證人林文雄、丁○○二人上揭證詞，均僅得證明事後曾聽聞告訴人稱店
      內物品有遭竊之情況，並不能確認究竟有何財物損失及其數量多寡，及該等物
      品確係被告所侵占，仍不足為被告不利認定之基礎。況依證人丁○○聽聞遭竊
      係單一物品，即與告訴人前開指述遭竊公車儲值卡、電話ＩＣ卡、香菸及現金
      等財物，差異甚大，益難採信。至告訴人於偵查中所提出之萊爾富公司出貨單
      二紙及特定商品簽收單五紙，核其內容均僅記載商品代號、品名名稱、規格、
      訂購量、件數、單號及備註等文字，此僅得證明萊爾富景福店自九十二年一月
      二十八日起至同年月三十一日止，有訂購如上開出貨單及特定商品簽單內所載
      之物品，惟與被告是否有於九十二年二月一日侵占告訴人所指訴之公車儲值卡
      、電話ＩＣ卡、香菸及現金等財物，實屬無涉。
    (三)末查，證人丁○○雖於本院審理時復結證稱：「（你們在交接時是否要把店內
      所有金錢及電話卡、儲值卡多少要清點告知？）是的」云云，惟此與其於原審
      審理時所結證稱：「（交接當天是否有交接電話卡等？）沒有交接那麼清楚，
      我們只說進貨煙有幾條，架上有幾條，存貨有幾條．．．（見原審卷第一四一
      頁）」云云，顯有程度上之差異，則彼等交接時既無對公車儲值卡、電話ＩＣ
      卡、香菸等，進行實物清點及書面簽收，即無從得知該交接時店內實際留存之
      公車儲值卡、電話ＩＣ卡、香菸數量為何？及究有多少係被告獨自當班後所短
      少？且證人丁○○所稱遭竊物品，均係由告訴人處聽聞而來，已如前述，並非
      其事後實際進行清點，核算與交接時之差額，始知遭竊情事。而告訴人迄今亦
      未提出歷來公車儲值卡、電話ＩＣ卡、香菸等進貨及銷貨紀錄，以證明當日確
      有短少情事，自難遽為被告不利之認定。另依證人林文雄前證稱：「我是接獲
      民眾報案稱：到該店內購物欲結帳時，等了『半小時』店員都沒出來，所以才
      會去該店．．．」等語，則被告離去萊爾富景福店後，顯有相當時間該店均處
      於無人看管之狀態，則是否另有他人乘機行竊，並取走監視錄影帶，即非逕可
      排除。末參酌被告於應徵萊爾富景福店店員時所書寫之人事資料表（見九十二
      年度偵字第七０六二號偵查卷宗第六頁），其內有關姓名、年籍（出生年月日
      ）、通訊處及
      謀於當日欲侵占店內財物，又焉會據實填寫真實資料以供日後警方之追查，基
      此，應足認被告前揭辯稱其僅係無故離開店內，並未侵占店內財物等語，洵屬
      可信。至檢察官上訴意旨雖指稱：法院應就被告手機通聯紀錄，是否有告訴人
      聲稱遭竊之電話ＩＣ晶片之條碼紀錄，詳予查明云云，惟按萊爾富景福店所稱
      失竊者，係ＩＣ晶片之電話卡，係用於公共電話上，並非手機之ＳＩＭ卡（通
      常稱為易付卡），顯無法透過調閱被告手機通聯紀錄而予以查證，是檢察官此
      部分所請，容有誤解，附此敘明。
四、綜上所述，尚難僅因被告無故離開店內致該店無人看管之事實，即遽以推認被告
    涉有本件業務侵占犯行。本件告訴人指述被告侵占公車儲值卡、電話ＩＣ卡、香
    菸及現金等財物，尚有瑕疵可指，已如前述，且迄今均未提出該等物品、現金短
    少之具體事證以供本院調查，是其所為被告業務侵占之片面指訴，即難採為不利
    被告認定之基礎。此外，復查無其他積極證據足以證明被告確有業務侵占之犯行
    ，原審以不能證明被告犯罪，諭知其無罪之判決，於法即無違誤，檢察官上訴意
    旨仍執前詞指摘原判決不當，為無理由，應予駁回。
五、被告丙○○經合法傳喚，無正當之理由不到庭，爰不待其陳述，逕行判決。
據上論斷，應依刑事訴訟法第三百六十八條、第三百七十一條，判決如主文。
本案經檢察官劉斐玲到庭執行職務。
中　　　華　　　民　　　國　　九十三　　年　　　六　　　月　　二十三　　日
                              臺灣高等法院刑事第十五庭
                                  審判長法  官  雷  元  結
                                        法  官  蔡　光　治
                                        法  官  林  明  俊
右正本證明與原本無異。
不得上訴。
                                        書記官  李　家　敏
中　　　華　　　民　　　國　　九十三　　年　　　六　　　月　　二十三　　日
